【裁判字號】    99,易,917
【裁判日期】    991019
【裁判案由】    詐欺
【裁判全文】
臺灣桃園地方法院刑事判決               99年度易字第917號
公  訴  人  臺灣桃園地方法院檢察署檢察官
被      告  乙○○
上列被告因詐欺案件，經檢察官聲請以簡易判決處刑（99年度偵
字第18300 號），本院認不得以簡易判決處刑，改依通常程序，
判決如下：
    主  文
本件免訴。
    理  由
一、本件聲請簡易判決處刑意旨略以：被告乙○○與其妹蔡淑芳
     (另案審結) 均能預見一般取得他人金融帳戶使用之行徑，
    常與財產犯罪所需有密切之關聯，可能係為掩飾不法犯行，
    避免有偵查犯罪權限之執法人員循線查緝，以確保犯罪所得
    之不法利益，並掩人耳目，竟共同基於縱有人以渠等提供之
    金融帳戶實施詐欺取財犯行，亦不違背渠等本意之幫助犯意
    聯絡，先由乙○○於民國98年6 月25日，依報上刊登可代辦
    貸款之廣告與對方聯絡後，因對方要求需提供存摺及提款卡
    ，而乙○○信用不佳，遂由乙○○向蔡淑芳借用蔡淑芳在彰
    化商業銀行北中壢分行（下稱彰化銀行）帳號：000-000000
    00000000號帳戶之存摺、提款卡及密碼( 上開存摺前曾於97
    年6 月26日，由蔡淑芳提供予詐欺集團使用，惟因未申報為
    警示帳戶，經蔡淑芳補辦手續重新申請補發帳戶) ，並由蔡
    淑芳陪同，於98年6 月25日，在桃園縣新屋鄉○○○○道下
    將存摺、提款卡裝入牛皮紙袋，交由中壢之空軍一號客運車
    ，送至臺北三重總站交予詐欺集團，嗣於98年6 月26日下午
    6 時許，該詐欺集團之某名成員撥打電話予甲○○，詐稱其
    在電腦網站購物時，不慎填錯分期付款單據，須至提款機前
    操作取消轉帳，才不致連續扣繳，使甲○○陷於錯誤，旋依
    詐騙集團成員之指示操作提款機，而將新臺幣( 下同)3900
    元匯入蔡淑芳上開彰化銀行帳戶，嗣因甲○○發覺有異而報
    警查獲。因認被告涉犯刑法第30條第1 項、第339 條第1 項
    之幫助詐欺取財罪嫌。
二、按案件曾經判決確定者，應諭知免訴之判決，刑事訴訟法第
    三百零二條第一款定有明文。又訴訟上所謂一事不再理之原
    則，關於實質上一罪或裁判上一罪，亦均有其適用，最高法
    院60年台非字第77號著有判例。
三、經查，本件被告乙○○已預見將金融機構帳戶存摺、提款卡
    連同密碼提供他人使用，因該帳戶所有人名義與實際使用者
    不同，使用者即可藉此躲避員警追查，作為詐欺取財之犯罪
    工具；且現今一般金融機構帳戶之申請甚為簡易方便，如係
    基於正當用途而有使用帳戶之必要，通常需用人得以自己名
    義申請辦理即可，本無借用他人帳戶掩飾資金流向之必要。
    惟乙○○在不違背其本意之下，竟與其妹蔡淑芳（另案審結
    ）基於幫助他人涉犯詐欺取財罪行之不確定故意犯意，於98
    年6 月26日，由乙○○將蔡淑芳所申辦之彰化銀行北中壢分
    行帳號000000000000 00000號帳戶之存摺、提款卡，在桃園
    縣中壢市○○路之「空軍一號巴士站」寄送予某不詳姓名年
    籍之人（並無證據證明該受領人尚未年滿18歲），乙○○並
    同時告知提款卡密碼。嗣該不詳姓名年籍之人所屬犯罪集團
    成員，果基於意圖為自己不法所有之犯意，於98年6 月26日
    、27，撥打電話與甲○○、王俐人取得聯繫，並佯稱渠等前
    在拍賣網站及購物頻道所購買之產品扣款發生錯誤，需至自
    動提款機前辦理更正云云，致甲○○、王俐人均不疑有他，
    陷於錯誤，遂依指示，於98年6 月27日，各匯款3,900 元、
    33,239元至乙○○、蔡淑芳所提供之上開帳戶，該犯罪集團
    成員即以此方式詐騙財物得手之事實，業據臺灣桃園地方法
    院檢察署檢察官於99年4 月14日以99年度偵字第7652號向本
    院聲請簡易判決處刑，並經本院於99年7 月9 日以99年度壢
    簡字第930 號判處被告拘役50日，如易科罰金，以新臺幣1
    千元折算1 日，並於99年9 月7 日確定等情，此有前揭檢察
    官聲請簡易判決處刑書、刑事簡易判決書及臺灣高等法院被
    告前案紀錄表各1 份在卷足憑，經核對本件檢察官聲請簡易
    判決處刑書(99 年度偵字第18300 號) 與上開前案檢察官簡
    易判決處刑書(99 年度偵字第7652號) 有關被告之犯罪事實
    部分，就被告、被告所交付之帳戶帳號、交付地點、詐欺集
    團撥打電話詐騙被害人之時間( 甲○○部分) 、被害人姓名
     (甲○○部分) 、被害人受騙金額( 甲○○部分) 等犯罪事
    實均完全相同，雖就交付上開帳戶之時間略有1 日之出入
     (98年6 月25日與98年6 月26日之不同) ，惟尚不影響二者
    間屬實質上同一案件之認定。從而，本件被告所犯前述幫助
    詐欺取財罪，核與前揭本院99年度壢簡字第930 號確定判決
    所認定被告犯幫助詐欺取財罪之事實同一，而屬實質上一罪
    之同一案件，檢察官復於99年9 月9 日向本院聲請簡易判決
    處刑，此有台灣桃園地方法院檢察署函上本院收文章所載日
    期足憑，依首揭說明，本案應為該確定判決效力所及，爰不
    經言詞辯論，依法逕為被告免訴判決之諭知。
四、末按檢察官聲請以簡易判決處刑之案件，經法院認有刑事訴
    訟法第451 條之1 第4 項但書所定之情形者，應適用通常程
    序審判之，刑事訴訟法第452 條定有明文。本件經檢察官就
    被告涉犯幫助詐欺取財罪嫌聲請簡易判決處刑，本院因認合
    於刑事訴訟法第451 條之1 第4 項但書第3 款之情形，爰改
    依通常程序審理，併此敘明。
據上論斷，應依刑事訴訟法第452 條、第302 條第1 款、第307
條，判決如主文。
中    華    民    國    99    年    10    月    19    日
                      刑事第二庭   審判長 法  官  徐培元
                                          法  官  張少威
                                          法  官  李麗珍
以上正本證明與原本無異。
如不服本判決應於收受判決後10日內向本院提出上訴書狀，並應
敘述具體理由。其未敘述上訴理由者，應於上訴期間屆滿後20日
內向本院補提理由書( 均須按他造當事人之人數附繕本) 「切勿
逕送上級法院」。
                                          書記官  林舒涵
中    華    民    國    99    年    10    月    21    日

司法院資訊處製作；財團法人民間司法改革基金會備份。
